【裁判字號】    98,上更(一),504
【裁判日期】    990519
【裁判案由】    毒品危害防制條例
【裁判全文】
臺灣高等法院刑事判決             98年度上更(一)字第504號
上  訴  人  臺灣臺北地方法院檢察署檢察官
上  訴  人
即  被  告  甲○○
選任辯護人  趙元昊律師
            許瑞榮律師
上列上訴人因被告違反毒品危害防制條例案件，不服臺灣臺北地
方法院95年度訴字第1642號，中華民國96年2月27日第一審判決
（起訴案號：臺灣臺北地方法院檢察署94年度偵字第9048號），
提起上訴，判決後，經最高法院發回更審，本院判決如下：
    主  文
原判決撤銷。
甲○○販賣第二級毒品，處有期徒刑捌年；扣案含第二級毒品Ｍ
ＤＭＡ成分之藥錠拾陸顆均沒收銷燬之、扣案第三級毒品愷他命
貳瓶、行動電話壹支（含0000000000號ＳＩＭ卡壹枚
）均沒收，犯罪所得新臺幣陸佰元沒收，如全部或一部不能沒收
時，以其財產抵償之。
    事  實
一、甲○○明知ＭＤＭＡ及愷他命分屬毒品危害防制條例所定之
    第二級毒品及第三級毒品，依法不得持有、販賣，竟意圖營
    利，基於販賣第二級毒品ＭＤＭＡ、第三級毒品愷他命之犯
    意，以其所有之門號0000000000號行動電話作為聯絡工具，
    使用代號「衣服」代表ＭＤＭＡ、代號「褲子」、「Ｋ」代
    表愷他命等方式，以聯繫販賣ＭＤＭＡ（俗稱搖頭丸）及愷
    他命之事宜，於民國93年8 月1 日晚間10時34分許，以至少
    新臺幣（下同）6百元之價格，同時賣出3顆ＭＤＭＡ及3瓶
    愷他命予丙○○（原名羅淑美），藉此圖利。嗣因警方執行
    通訊監察獲悉上情，並於93年8月12日上午10時許，持搜索
    票搜索甲○○位於臺北市○○○路107巷43號4樓之3住處，
    扣得其所有作為前述毒品交易聯絡使用之行動電話1支（內
    含0000000000號ＳＩＭ卡1枚）、備供出售圖利之含第二級
    毒品ＭＤＭＡ成分之藥錠共計16顆、含第三級毒品愷他命成
    分之粉末物2瓶，及與本件犯罪無關之一粒眠70顆、現金43
    萬6千元。
二、案經臺北市政府警察局刑事警察大隊報請臺灣板橋地方法院
    檢察署檢察官呈請臺灣高等法院檢察署檢察長令轉臺灣臺北
    地方法院檢察署檢察官偵查起訴。
    理  由
壹、本件通訊監察監聽譯文得作為證據
一、按司法院釋字第631號解釋（下稱第631號解釋）固認為88年
    7月14日制定公布之通訊保障及監察法第5條第2項有關通訊
    監察書之核發，於偵查中由檢察官依司法警察機關聲請或依
    職權為之規定，因未要求原則上由客觀、獨立行使職權之法
    官核發，使職司犯罪偵查之檢察官與司法警察機關，同時負
    責通訊監察書之聲請與核發，難謂為合理、正當之程序規範
    ，與憲法第12條保障人民秘密通訊自由之意旨不符。然該解
    釋係於96年7月20日作成，依其意旨，前開通訊保障及監察
    法之規定，至遲於同年7月11日修正公布之通訊保障及監察
    法第5條施行之日，始失其效力。亦即96年7月11日修正之通
    訊保障及監察法施行之前，檢察官於偵查中，仍得依當時有
    效之通訊保障及監察法第5條第2項規定，核發通訊監察書，
    合先敘明。
二、本件檢察官係依司法警察機關之聲請而於93年7月15日核發
    板檢博樂監續字第00278號通訊監察書，交由司法警察據以
    對上訴人即被告甲○○所使用之0000000000號行動電話執行
    監聽（見臺灣板橋地方法院檢察署92年度警聲搜字第982號
    卷第8頁、第9頁），其時第631號解釋尚未作成，檢察官據
    司法警察機關之聲請，依法核發通訊監察書，於法並無牴觸
    ，不因其後之第631號解釋，而變為非法。再者，非法監聽
    所得證據及衍生證據，在違法情節重大之情況下予以排除，
    旨在遏制實施刑事訴訟程序人員之不法取證行為，以確保人
    民之秘密通訊自由不受非法之侵害。而在人權保障與公共利
    益之均衡維護原則下，司法警察機關若據實檢附調查所得相
    關文件，依法提出通訊監察聲請，通訊監察書亦記載通訊保
    障及監察法第11條各款規定事項，如案由及涉嫌觸犯法條、
    監察對象、監察通訊種類及號碼、監察理由、監察期間及方
    法等法定形式，則縱然通訊監察書之核發機關對於通訊監察
    書核發實質要件之審查及「監察理由」之形式記載較為簡略
    ，在執行機關善意認為通訊監察書合法、有效，並據以執行
    之情況下，基於證據排除之善意例外原則（the Good Faith
    Exception），自不能率然以其通訊監察為非法為由而遽以
    排除通訊監察所得證據資料之證據能力。被告及其辯護人以
    本案通訊監察書之監察理由，僅載有「不能或難以其他方法
    蒐集或調查證據，有監察其相關通訊之必要」，未載明受監
    聽之電話與毒品危害防制條例犯罪有何關連，違反通訊保障
    及監察法第11條、同法施行細則第9條之規定，據以抗辯本
    案通訊監察結果及衍生證據均不得作為證據，洵無可採。
三、又被告及其辯護人爭執上開通訊監察書所載「監察對象」為
    「黃某某」，並未載明確實姓名及相關特徵，與通訊保障及
    監察法第11條規定不合，本件通訊監察所得資料及衍生證據
    無證據能力乙節。按依通訊保障及監察法第4條、第5條第1
    項規定，可知應受監察者，係被告及犯罪嫌疑人之通訊，亦
    即被告及犯罪嫌疑人係受監察人，受監察之客體則為其通訊
    。以電話監聽為例，即係以被告或犯罪嫌疑人實際用供通訊
    之電話為監察客體，此時實際使用該受監察電話門號通訊之
    被告或犯罪嫌疑人即成為受監察人。而犯罪為動態之進行，
    犯罪行為人又往往隱匿真實姓名或利用共犯遂行犯罪，故通
    訊保障及監察法第11條第2款規定監察書應記載「監察對象
    」，旨在要求核發通訊監察書必須記載當時可得而知之犯罪
    嫌疑人，非謂必須完全載明其確實姓名或具體特徵，亦非要
    求必須記載所有可能使用該受監察電話通訊之人，執行機關
    始得據以實施監聽。前引通訊監察書記載受監聽之門號0000
    000000號行動電話，確係由被告使用作為聯絡毒品交易之通
    信工具，執行機關依核准實施監察之電話號碼，監聽取得被
    告與他人聯絡之通話資料，並未逾原核准實施監察之範圍，
    自非違背法定程序取得之證據。
四、又按所謂被告以外之人於審判外之陳述，係指被告以外之人
    就其曾經參與或見聞之事實，事後追憶並於審判外為陳述者
    而言。如被告以外之人係被告犯罪之共同正犯、共犯、相對
    人、被害人或其他關係人，而於被告實行犯罪行為時與被告
    為言詞或書面對談，且其等對話之本身即係構成被告犯罪行
    為之部分內容者，因非屬其事後就曾經與聞之事實所為之追
    憶，自與審判外之陳述有間，二者不容混淆。據此，國家基
    於犯罪偵查之目的，對被告或犯罪嫌疑人進行通訊監察，乃
    係以監控與過濾受監察人通訊內容之方式，蒐集對其有關之
    紀錄，並將該紀錄予以查扣，作為認定犯罪與否之證據，屬
    於刑事訴訟上強制處分之一種，而監聽係通訊保障及監察法
    第13條第1項所定通訊監察方法之一，司法警察機關依法定
    程序執行監聽取得之錄音，係以錄音設備之機械作用，真實
    保存當時通訊之內容，如通訊一方為受監察人，司法警察在
    監聽中蒐集所得之通訊者對話，若其通話本身即係被告進行
    犯罪中構成犯罪事實之部分內容，則依前開說明，自與所謂
    「審判外之陳述」無涉，應不受傳聞法則之規範。本院認定
    被告犯罪事實所憑之通訊監聽譯文，其內容係有關證人丙○○與被告絡交易第二級毒品ＭＤＭＡ及第三級毒品愷他命事
    宜，係屬受監察人進行本件犯罪行為之對話內容，並非屬於
    傳聞證據之被告或被告以外之人於審判外之陳述。本院審理
    時已就該通訊監察譯文依法提示予被告，踐行調查證據之程
    序（見本院99年4月28日審判筆錄第8頁），被告及其辯護人
    均未指稱監察譯文內容有何不實，而證人丙○○於原審亦具
    結證述該監聽錄音譯文內容係其與被告對話內容（見原審卷
    第115頁至第116頁背面）。故而，前述通訊監聽錄音內容與
    譯文均堪認屬真實，具有證據能力。
貳、認定被告犯罪之理由
一、訊據被告矢口否認有販賣第二級毒品ＭＤＭＡ、第三級毒品
    愷他命予丙○○之犯行，於本院上訴審先辯稱：我在電話裡
    提到毒品代號，係因我與友人在玩時會認識一些藥頭，有些
    女生會問我去那裡找人買，我未販賣毒品給丙○○；於本院
    更一審改稱：我不記得有賣毒品給丙○○，當時應該是用其
    他東西矇混丙○○云云。
二、經查：
（一）被告實際上未曾販賣衣服、褲子等服飾，而門號00000000
      00號行動電話為其所有，於93年8月1日曾使用該行動電話
      與丙○○聯繫，警方於93年8月12日上午10時許持搜索票
      至被告位於臺北市○○○路107巷43號4樓之3住所執行搜
      索，扣得被告所有行動電話1支（內含0000000000號SIM卡
      1枚）、含第二級毒品MDMA成分之藥錠16顆、含第三級毒
      品愷他命成分之粉末物2瓶等情，為被告所不爭執，復有
      搜索扣押筆錄、扣押目錄表（見臺灣臺北地方法院檢察署
      93年度警聲搜字第982號偵查卷第98頁至第101頁）、內政
      部警政署刑事警察局93年11月8日刑鑑字第0930178022號
      鑑驗通知書影本（見同署94年度偵字第9048號偵查卷第21
      頁至第23頁；檢察官、被告及其辯護人均不爭執證據能力
      ，依刑事訴訟法第159條之5規定，得為證據使用）暨扣押
      物照片7張（見同署93年度偵字第13126號偵查卷第102頁
      至第105頁）在卷可資佐證，上開事實堪以認定。
（二）證人丙○○於原審具結證稱：因為我有在施用愷他命及搖
      頭丸（即ＭＤＭＡ），我曾於93年8月1日晚上9時59分7秒
      、同日晚上10時24分13秒、同日晚上10時34分26秒，以00
      00000000行動電話與電話中之對方聯繫以幾百元購買搖頭
      丸及愷他命，電話中提到之衣服、褲子即分別指搖頭丸、
      愷他命等語（見原審96年1月11日審判筆錄）。觀諸臺北
      市政府警察局刑事警察大隊向臺灣板橋地方法院檢察署檢
      察官聲請對被告所使用之0000000000號行動電話門號核發
      通訊監察書據以執行監聽後，根據監聽錄音所製作之譯文
      內容（Ａ代表被告。Ｂ代表通話之對方）：「（93年8月1
      日晚上9時59分7秒，通話對方之電話號碼：0000000000號
      ）Ａ：喂？Ｂ：喂！小欣，我是ＣＯＣＯ。Ａ：我知道。
      Ｂ：你在那裡？Ａ：一樣啊？Ｂ：長春路。Ａ：啊？Ｂ：
      一樣在長春路？Ａ：在附近，就是在你的附近。Ｂ：在附
      近，真好。Ｂ：我跟你講我現在要東西。Ａ：可是現在東
      西不會很好喔！Ｂ：你說衣服嗎？Ａ：褲子。Ｂ：你說褲
      子跟上次那一批一樣是不是？Ａ：上次那批？反正不會很
      好啦，我是跟你明講不會很好。Ｂ：啊？不會很好就對了
      。Ａ：因為外面真的沒東西拿了。Ｂ：對啊，沒東西拿了
      。Ａ：沒有什麼東西可以拿了。你去跟別人調你就知道。
      Ｂ：妳旁邊那個人一直在碎碎念。Ａ：因為你去跟別人調
      你就知道，因為外面真的沒東西拿了，不拿就沒有東西用
      ，拿了話就不會很好這樣子就看你要不要？Ｂ：有沒有比
      之前我退給你那個差？Ａ：就差不多啊。Ｂ：好，那…。
      Ａ：你自己想，我會事先跟你講好，我不會讓你拿再讓你
      退。Ｂ：所以我才會喜歡跟你拿。Ａ：我會跟你講東西好
      不好，讓你自己去決定。Ｂ：我也很矛盾，我再打電話給
      你。」、「（93年8月1日晚上10時24分13秒，通話對方之
      電話號碼：0000000000號）Ａ：喂。Ｂ：喂。等下我看，
      我要一、二、三，三件褲子、三件衣服。Ａ：好。Ｂ：好
      ，你到時再打給我？Ａ：我到哪裡？Ｂ：到我家樓下。Ａ
      ：好。Ｂ：拜拜。」、「93年8月1日晚上10時34分26秒）
      Ｂ：喂，馬上下去，你到了嗎？Ａ：到了。」（見臺灣臺
      北地方法院檢察署93年度偵字第13126號偵查卷第96頁、
      原審卷第115頁正面、反面）。被告於警詢中即自承：「
      衣服」係指ＭＤＭＡ，「褲子」、「Ｋ」係指愷他命等語
      （見93年度偵字第13126號偵查卷第17頁）。對照該監聽
      譯文之內容及對話雙方之交談用意，可知其中「衣服」確
      係代表ＭＤＭＡ，「褲子」代表愷他命。而對於施用第二
      級毒品、第三級毒品之檢驗，因人體代謝作用，有其檢測
      時限，本件證人丙○○在施用毒品之時期，因未為警查獲
      ，故無法對其採集尿液或相關檢體進行及時有效之鑑定，
      但施用第二級毒品乃犯罪行為，縱屬初犯，亦必須依法接
      受觀察勒戒及可能之後續強制戒治之保安處分，丙○○在
      原審告知其得以行使拒絕證言權之情況下，仍供證其因本
      身有施用第二級毒品ＭＤＭＡ、第三級毒品愷他命之行為
      ，故向被告購買毒品施用（見原審卷第116頁），其與被
      告並無仇怨，當無須甘冒偽證罪重罰及受保安處分之風險
      而設詞構陷被告，其證言又有客觀之通訊監察錄音譯文可
      為佐證，足可信為真實。被告雖於本院上訴審辯稱：電話
      裡有提到那些代號，因我們在玩時會認識一些藥頭，有些
      女生會問我，問我去那裡找人買，丙○○也是這樣，不是
      我販賣毒品給她，是我帶她去找別的藥頭買，不是她說的
      我賣給她，因時間久了，她的記憶可能模糊云云（見本院
      96年度上訴字第1348號審理卷第30頁背面）。於本院更一
      審改稱：我不記得有賣毒品給丙○○，當時應該是用其他
      東西矇混丙○○云云。惟證人丙○○於原審即明確證稱其
      因為有施用第二級毒品ＭＤＭＡ及第三級毒品愷他命，故
      跟電話中的男子買毒品，不是調（貨）等語（見原審卷第
      116頁至第117頁）。參以前引監聽譯文之前後對話，被告
      與丙○○通話內容除詢問價錢外，亦多次涉及被告有無存
      貨、約定交貨地點及就被告所持有欲販賣物品之品質直接
      加以討論，顯見丙○○對相關毒品之藥性作用與品質均有
      相當瞭解，無由被告任意矇騙之餘地。依據證人丙○○之
      證言及其與被告通話之內容，丙○○坦承其因為在施用第
      二級毒品ＭＤＭＡ及第三級毒品愷他命，故以0000000000
      號行動電話跟被告聯繫表示要購買三瓶愷他命（褲子）及
      三顆ＭＤＭＡ（衣服），而被告亦於通話後親自將該毒品
      送至證人丙○○住處，根本無被告前稱：「我帶她（丙○○）去找別的藥頭買」之情形，被告為警查獲之時，其本
      身復確持有多達16顆之第二級毒品ＭＤＭＡ及2瓶愷他命
      ，被告就上開通訊監察譯文自為悖於事實之解釋，純屬事
      後飾卸之詞，不足採信。被告確有事實欄所示之出售第二
      級毒品ＭＤＭＡ、第三級毒品愷他命予丙○○之行為無誤
      。
（三）本件雖因被告飾詞否認販賣犯行，致無從詳細查悉其出售
      愷他命、ＭＤＭＡ之實際利得與價差。惟販賣毒品係違法
      行為，非可公然為之，亦無公定之價格，不論任何包裝，
      均可任意分裝增減份量，而每次買之價量，亦可能隨時依
      雙方間之關係深淺、資力、需求量及對行情之認知、來源
      是否充裕、查緝是否嚴緊，購買者被查獲時供述購買對象
      之可能性風險之評估等，因而機動調整，非可一概而論，
      販賣之利得除經坦承犯行或價量俱臻明確外，委難查得實
      情，販賣之人從價差或量差中牟利方式雖異，其意圖營利
      之非法販賣行為則一，是除非別有事證，足認係按同一價
      量委買、轉售或無償贈與，確未牟利外，尚難執此遽認非
      法販賣之證據有所未足，致使知過坦承者難辭重典，飾詞
      否認者反得僥倖，而失情理之平。再參酌第二級、第三級
      毒品，為管制物品，取得不易，且此等交易為政府懸為嚴
      予取締之犯罪，苟無利可圖，應無甘冒被查緝法辦重刑之
      危險，平白無端義務為該買賣之工作。被告以行動電話作
      為毒品交易之聯絡工具，其與丙○○又無任何特別親誼，
      竟仍願親自送交第二級毒品ＭＤＭＡ、第三級毒品愷他命
      予丙○○而向其收取價金，其顯欲藉此牟利，被告販入之
      價格必較售出之價格低廉，而有從中賺取買賣差價牟利之
      意圖無疑。
（四）綜上所述，本案事證明確，被告確有如事實欄所述意圖營
      利販賣第二級毒品ＭＤＭＡ、第三級毒品愷他命予證人丙○○之犯行。至被告於本院上訴審再度請求傳訊證人丙○○，以證明合買一事，惟證人丙○○業於原審表明係向電
      話中之男子（即被告）購買，對照通訊監察譯文內容所示
      之交易過程，亦係由被告送至丙○○住處，而非所謂偕同
      至藥頭處「合買」，本件事實已明，被告此部分辯解，核
      無可採，認無再傳訊丙○○之必要，附此敘明。
參、論罪科刑及撤銷改判部分
一、查被告行為後，刑法部分條文業經立法院通過修正，於94年
    2月2日經總統公布修正，並自95年7月1日生效，其中刑法第
    55條刪除牽連犯之規定，但仍保留關於一行為觸犯數罪名從
    一重處斷之想像競合犯處罰規定，僅增列但書有關量刑刑度
    之限制，而此為法理之明文化，故此部分不生刑罰法律效果
    之變動。而以被告行為時之毒品危害防制條例第4條第2項、
    第3項所定最低罰金刑而言，因95年7月1日修正施行之刑法
    第33條第5款將罰金刑之最低刑度提高為新臺幣1千元。經比
    較上開法律變更之情形，以95年7月1日修正施行前之規定對
    於被告較為有利。
二、又被告行為後，毒品危害防制條例部分條文於98年5月20日
    公布並已生效，修正前毒品危害防制條例第4條第2項規定「
    製造、運輸、販賣第二級毒品者，處無期徒刑或7年以上有
    期徒刑，得併科新臺幣7百萬元以下罰金。」同條第3項規定
    「製造、運輸、販賣第三級毒品者，處5年以上有期徒刑，
    得併科新臺幣5百萬元以下罰金。」修正後同條第2項規定「
    製造、運輸、販賣第二級毒品者，處無期徒刑或7年以上有
    期徒刑，得併科新臺幣1千萬元以下罰金。」同條第3項則規
    定「製造、運輸、販賣第三級毒品者，處5年以上有期徒刑
    ，得併科新臺幣7百萬元以下罰金。」亦即販賣第二級毒品
    及第三級毒品犯罪所得併科罰金之法定最高額度有所提高，
    此修正對被告而言，較為不利。
三、綜上法律修正之整體比較，依刑法第2條第1項前段規定，本
    件應適用較有利於被告之行為時修正前毒品危害防制條例規
    定處斷，至於罰金刑之最低度刑，亦以被告行為時之刑法第
    33條第5款規定為基準。
四、核被告所為，係犯其行為時之修正前毒品危害防制條例第4
    條第2項之販賣第二級毒品罪、第3項之販賣第三級毒品罪。
    被告以一行為同時販賣第二級毒品ＭＤＭＡ、第三級毒品愷
    他命予丙○○，為想像競合犯，依刑法第55條規定從重以犯
    販賣第二級毒品罪處斷。本案檢察官雖僅就被告販賣第二級
    毒品ＭＤＭＡ予證人丙○○之部分提起公訴，而漏未起訴被
    告販賣第二級毒品ＭＤＭＡ予證人丙○○之際，同時尚有販
    賣第三級毒品愷他命之犯行，惟此部分與前開經檢察官起訴
    部分有想像競合犯之一罪關係，本院自應併予審理。
五、原審以被告犯罪事證明確，予以論罪科刑，固非無見。惟查
    ：
（一）本件並查無積極證據足以確認被告有販賣第三級毒品愷他
      命予乙○○、慕歆之行為（詳後述），原審就此部分為
      被告有罪之諭知，自有違誤。
（二）依毒品危害防制條例第18條第1項前段之規定，應予沒收
      銷燬之毒品，以經查獲之第一、二級毒品為限。又同條例
      第19條第1項所定「供犯罪所用或因犯罪所得之物」，係
      指犯第4條至第9條、第12條、第13條或第14條第1項、第2
      項之罪所用或所得之物，不包括毒品本身在內，故不得援
      用此項規定為第三、四級毒品之沒收依據。再同條例對於
      查獲之製造、運輸、販賣、意圖販賣而持有、以非法方法
      使人施用、引誘他人施用及轉讓第三、四級毒品之沒收，
      並無特別規定，如其行為已構成犯罪，則該毒品即屬不受
      法律保護之違禁物，應回歸刑法之適用，依刑法第38條第
      1項第1款之規定沒收之，始為適法（最高法院95年度臺上
      字第5252號判決意旨參照）。原判決就扣案被告所有含第
      三級毒品愷他命之粉末物2瓶，依毒品危害防制條例第19
      條第1項宣告沒收，有判決適用法則不當之瑕疵。
（三）又內政部警政署刑事警察局就本件扣案第二級、第三級毒
      品之鑑定方式，係由查獲機關將另案被告車明鴻住處查獲
      之搖頭丸（含ＭＤＭＡ成分）94顆（原標示毛重26公克）
      、愷他命4瓶（原標示毛重3公克）；及被告住處查獲之搖
      頭丸（含ＭＤＭＡ成分）16顆（原標示毛重4.2公克）、
      愷他命2瓶（原標示毛重2公克），即將原標示總毛重30.2
      公克之搖頭丸（含ＭＤＭＡ成分）、及原標示總毛重5公
      克之愷他命，一併併送至內政部警政署刑事警察局實施鑑
      定，而刑事警察局雖將其中第二級毒品、第三級毒品予以
      區分，但對同級毒品係全數混合後再取部分劑量之檢體鑑
      定，此觀扣押物品目錄表及內政部警政署刑事警察局鑑定
      通知書上「來文載示鑑驗資料」欄及檢驗結果所載內容即
      明（見同上第13126號偵查卷第8頁、第12頁、第162頁至
      第163頁），基於罪刑不可分原則，本件對於另案被告車
      明鴻所持有第二級毒品、第三級毒品，仍不得於宣告被告
      罪刑之時併予沒收，原審諭知扣案含第二級毒品ＭＤＭＡ
      成分之黃色藥錠16顆（驗餘淨重共20.22公克）宣告沒收
      銷燬，扣案第三級毒品愷他命之白色粉末物2瓶（驗餘淨
      重共1.69公克）沒收，以其諭知沒收銷燬及沒收之重量記
      載，顯已逾越被告住處所扣得之數量（ＭＤＭＡ部分）及
      相關比例（愷他命部分），容有未洽。被告上訴執詞否認
      犯罪，請求撤銷改判無罪，雖無理由，惟檢察官上訴指摘
      原判決沒收第三級毒品所援法律依據有誤，求為撤銷糾正
      ，為有理由，且原判決亦有前開足以動搖判決基礎之可議
      瑕疵，應由本院將原判決撤銷改判。
六、按第二級毒品ＭＤＭＡ具中樞神經興奮劑及幻覺劑作用，其
    會造成神經傳遞物質血清素(Serotonin) 分泌增加，並阻斷
    血清素的再吸收，而造成該神經傳遞物質的急速消耗，因而
    使施用者出現憂鬱、焦慮、疑神疑鬼、注意力不集中、記憶
    障礙及睡眠等問題。而第三級毒品愷他命屬於中樞神經抑制
    劑，其得以口服、鼻吸、煙吸與注射方式施用，施用後會產
    生幻覺、興奮感、意識混亂、與現實解離之經驗，造成心搏
    過速、血壓上升、震顫、肌肉緊張而呈強直性、陣攣性運動
    等，部分施用者在恢復期會出現不愉快之夢境、意識模糊、
    幻覺、無理行為及譫妄等現象，長期使用，更會產生耐藥性
    與心裡依賴性，不易戒除，是以ＭＤＭＡ、愷他命之販賣流
    通，對國民健康與社會安全秩序有重大之危害。爰審酌被告
    犯罪目的、情節、手法，其販售第二級、第三級毒品予丙○○，戕害國人身體健康之惡性，兼衡被告犯罪後否認之態度
    等一切情狀，量處被告有期徒刑8年，以示懲儆。扣案被告
    所持有含第二級毒品ＭＤＭＡ成分之藥錠16顆，為被告備供
    出售圖利而為警查獲之第二級毒品，依毒品危害防制條例第
    18條第1項前段宣告沒收銷燬之。扣案被告所有含第三級毒
    品愷他命之粉末物2瓶內之愷他命，為違禁物，依刑法第38
    條第1項第1款宣告沒收，而該包裝瓶2只亦為被告所有，為
    被告供承在案，其復為供包裝第三級毒品備供販賣所用之物
    ，亦依刑法第38條第2項第2款規定宣告沒收。扣案行動電話
    1支（內含0000000000號ＳＩＭ卡1枚），被告坦承為其所有
    ，又為供本案犯罪所用之物，依毒品危害防制條例第19條第
    1項規定宣告沒收。又被告本件販毒與證人丙○○之犯行，
    因證人丙○○證述以幾百元向被告購買而詳細金額已不復記
    憶而無從認定，基於被告有利認定之考慮，以每瓶愷他命及
    每顆ＭＤＭＡ均以1百元計算，認被告販毒所得共為6百元，
    此部分亦依毒品危害防制條例第19條第1項之規定宣告沒收
    ，如全部或一部不能沒收時，以其財產抵償之。至於警察於
    93年8月12日搜索被告住處扣案之現金43萬6千元、一粒眠70
    顆，並無證據顯示與被告本案犯行有關，本院自無從併予宣
    告沒收，附此敘明。
肆、不另為無罪諭知部分：
一、公訴意旨另稱：被告明知ＭＤＭＡ及愷他命分別為毒品危害
    防制條列所規範之第二、三級毒品，依法不得販賣、持有，
    竟意圖營利，基於販賣ＭＤＭＡ及愷他命之概括犯意，於不
    詳時地，向姓名年籍不詳綽號「阿強」之成年男子，以ＭＤ
    ＭＡ每顆200元、愷他命每瓶800元之代價販入，並自行分裝
    愷他命後，自93年4月起，連續多次，以其所有之行動電話
    搭配門號0000000000號ＳＩＭ卡，作為聯繫毒品交易之用，
    於電話中分別以「衣服」、「冰棒」、「EBA」等代號稱呼
    ＭＤＭＡ，以「K」、「褲子」、「馬妞」等代號稱呼愷他
    命，藉此規避警方查緝，於電話聯繫後，被告連續多次，前
    往乙○○位在臺北市○○○路○段108號12樓之19住處樓下或
    臺北市○○○路，以每瓶700元之代價，販賣愷他命予乙○○，每次約2、3瓶，共計販賣10次；並以相同方式，自同年
    4月起，連續多次，在臺北市○○○路與中原街口、臺北市
    ○○○路錢櫃KTV包廂內及被告位在臺北市○○○路107巷43
    號4樓之3住處，以每瓶700元之價格，販賣愷他命予慕歆
    ，每次1、2瓶，共計20、30次；被告復於93年7月17日，以
    每顆250元之代價，販賣ＭＤＭＡ予市內電話00000000號使
    用人。因認被告此部分係分別涉犯毒品危害防制條例第4條
    第2項、第3項之販賣第二級毒品、第三級毒品罪嫌。
二、按犯罪事實應依證據認定之，無證據不得認定犯罪事實。又
    不能證明被告犯罪者，應諭知無罪之判決。刑事訴訟法第15
    4條第2項、第301條第1項分別定有明文。而事實之認定，應
    憑證據，如未能發現相當證據，或證據不足以證明犯罪事實
    ，自不能以推測或擬制之方法，為裁判基礎。此所稱之證據
    ，雖不以直接證據為限，間接證據亦包括在內，然而無論直
    接或間接證據，其為訴訟上之證明，須於通常一般人均不致
    有所懷疑，而得確信其為真實之程度者，始得據為有罪之認
    定。倘其證明尚未達到此一程度，而有合理懷疑之存在，致
    無從使事實審法院獲得有罪之確信時，即應諭知被告無罪之
    判決。有最高法院40年臺上字第86號、76年臺上字第4986號
    判例足資參照。
三、本件檢察官認被告涉犯上開罪嫌，係以被告行動電話之監聽
    譯文及證人慕歆、乙○○於警詢所述向被告購買愷他命之
    證言為其主要論據，惟查：
（一）經原審當庭勘驗證人慕歆於警詢供述之錄影資料，證人
      慕歆僅陳述於93年8月11日晚上5、6時許在被告住處向
      被告購買愷他命1瓶，並未陳述自93年4月起迄今向被告購
      買愷他命20、30次等語，此有原審勘驗筆錄在卷可參（見
      原審卷第86頁至第95頁），而檢察官所提出其他證據資料
      亦無法證明被告曾於93年4月起迄同年8月間曾販賣愷他命
      與證人慕歆20至30次，本院自難認定被告曾於93年4月
      起迄同年8月間曾販賣愷他命與證人慕歆20至30次。
（二）又證人慕歆於警詢供稱其向被告購買愷他命，均利用其
      所有0000000000號行動電話與被告持用之0000000000號行
      動電話聯絡（見臺灣臺北法院檢察署93年度偵字第13126
      號偵查卷第31頁、第32頁）；證人乙○○警詢時亦陳稱其
      皆以持用之0000000000號行動電話，與被告聯絡購買愷他
      命（見同上偵查卷第22頁至第24頁；原審卷第93頁背面、
      第94頁）。但觀諸臺北市政府警察局刑事警察大隊向臺灣
      板橋地方法院檢察署聲請對被告使用之門號0000000000號
      行動電話，自93年7月15日起至同年8月13日止進行通訊監
      察之監聽譯文，始終未曾有慕歆、乙○○與被告所持用
      之0000000000號行動電話互相通聯之紀錄，是則檢察官所
      提出之監聽譯文非但無從佐證慕歆、乙○○2人所為向
      被告購買毒品之證述確屬真實，亦可反證證人慕歆、乙○○之上開供證核與事實並不相符。
（三）至於證人慕歆於本院99年4月28日更一審雖具結證稱其
      警詢係據實陳述。乙○○於本院99年2月24日更一審具結
      證稱：「我跟被告先認識，但後來跟車明鴻較熟；我看到
      筆錄想起來了，我跟被告買過愷他命，也跟車明鴻買過。
      （審判長問購買毒品情形為何？）我現在有點忘記了，但
      當時警詢筆錄記載沒有錯誤。當時我的手機號碼00000000
      00。（受命法官提示警詢筆錄，對證人告以要旨，並請證
      人詳細閱覽，問妳表示現已不記得當時情形，請詳閱筆錄
      後回憶當時你跟被告交易愷他命之情形、次數、時間、地
      點及金額，是否如筆錄所載？）跟筆錄寫的一樣。（受命
      法官問：當時妳如何與被告聯絡購買毒品愷他命？）應該
      也是打電話，用自己的電話，0000000000，我當時是用這
      支電話。（受命法官問：除了打電話外有無用其他方式與
      被告聯絡？）沒有。（受命法官問：你到底有無跟被告買
      過毒品愷他命，請妳確認）有，我有跟被告買過毒品愷他
      命。」等語。惟對照檢察官起訴所憑之電話監聽譯文資料
      ，其中根本無慕歆所言其以0000000000號行動電話與被
      告持用之0000000000號行動電話聯絡購買愷他命，亦無乙○○使用0000000000號行動電話與被告使用之前述行動電
      話聯絡交易愷他命之紀錄，已如前述，而慕歆、乙○○
      於臺灣板橋地方法院94年度訴字第1000號、本院95年度上
      訴字第724 號等另案被告車明鴻所涉案件審理中復均分別
      證稱未曾向被告購買過第三級毒品愷他命，核其等前後證
      言前後有重大出入，且關於曾向被告購買毒品之指證，亦
      乏積極之補強證據足信為真實，無從援為不利於被告之認
      定。而檢察官所提通訊監察譯文當中雖有「（93年7月17
      日晚上9時22分25秒，通話對方之電話號碼：0000000000
      號）Ｂ：你們去接一百算多少？Ａ：要多少不一定。Ｂ：
      是。Ａ：ＯＫ的東西。Ｂ：我這邊有人問我50克多少？Ａ
      ：人家要拿喔？Ｂ：50克的現金。Ａ：你反而問他那邊有
      沒有東西，我跟他拿好了。Ｂ：你不是有到了嗎？Ａ：沒
      有啊！Ｂ：不然早上怎麼會有東西？Ａ：早上是我們自己
      要發的，都發完了，我的已經沒了。Ｂ：你的又沒了。Ａ
      ：我東西到了，欲購從速。Ａ：到最後就一堆人來，一下
      就空了。Ｂ：昨天是接一百還是二百？Ａ：反正我們就一
      個人分了幾十支。Ｂ：沒東西喔。Ａ：不要說別人接，我
      們自己都想接，有啦，黑的問他要不要？Ｂ：黑色的，為
      什麼是黑色的？Ａ：真的，有黑色的，全黑的。Ｂ：是什
      麼東西？Ａ：褲子啊！Ａ：我根本在懷疑那根本不是Ｋ。
      」、「（93年7月31日凌晨2時46分51秒，通話對方之電話
      號碼：0000000000號）Ｂ：有嗎？Ａ：有有有。Ｂ：好不
      好嗎？Ａ：不好。Ｂ：真的。Ａ：不怎麼樣。Ｂ：比上次
      拿那個還不好嗎？Ａ：我用覺得不怎麼樣。Ｂ：那應該就
      沒有感覺吧！Ａ：因為今天是禮拜六，不拿就沒有東西發
      。Ｂ：不進不行，要賺錢的嘛！Ａ：可是客人也是拿，他
      不跟我拿也是沒東西拿，而且我放給他們是比較低一點。
      Ａ：他們有講，他們去外面跟別的藥頭拿也不見得是好的
      。Ｂ：那我想一下看要不要。Ａ：好，看怎樣再打電話給
      我。Ｂ：好。」、「（93年7月31日凌晨1時11分3秒，通
      話對方之電話號碼：0000000000號）Ａ：喂。Ｂ：有空嗎
      ？Ａ：有。Ｂ：我想跟你調東西。Ａ：好。Ｂ：我要拿一
      支二千。Ａ：好。Ｂ：拜。」、「（93年7月31日凌晨1時
      24分46秒，通話對方之電話號碼：0000000000號）Ａ：喂
      。Ａ：你要調東西，是不是？Ｂ：對。Ａ：你在哪裡？Ｂ
      ：我在晶華按摩的，長安東路跟天津街。Ａ：我知道，那
      我是到晶華打給你還是？Ｂ：對，你到門口打給我好了。
      Ａ：你要多少？Ｂ：兩支就好。」、「（93年7 月31日凌
      晨0時56分49秒，通話對方之電話號碼：0000000000號）
      Ａ：喂。Ｂ：小惠的朋友啦！Ａ：小惠...Ｂ：我之前有
      跟你調過東西。Ｂ：你現在手邊有嗎？Ａ：有。Ｂ：褲子
      的部分有沒有？Ａ：有。Ｂ：那你那邊靠哪裡？Ａ：林森
      北路六條通這邊。Ｂ：六條是到了南京了沒？Ａ：還沒，
      你是從長安過來是不是？Ｂ：我應該是往北。Ａ我在長安
      跟南京正中間。Ａ：過長安東中間還有一紅綠燈這邊。Ｂ
      ：褲子的價錢？Ａ：二五，七百。Ｂ：這樣子，褲子怎樣
      ？Ａ：還好。Ｂ：因為現在有兩種，有一種是馬的。Ａ：
      現在都很缺，我便宜一點出給你。Ｂ：我知道。Ａ：大概
      要多久。Ｂ：我到那邊打給你。Ｂ：我大概兩點前，因為
      我在臺北縣。Ａ：到的時候打給我。」、「（93年8月1日
      晚上6時53分20秒，通話對方之電話號碼：0000000000號
      ）Ａ：喂。Ｂ：小欣喔，有沒有Ｋ？Ａ：有。Ｂ：然後林
      森三要不要送？Ａ：好。Ｂ：一一三地下室一一三。Ｂ：
      你拿兩支過來，褲子。」、「（93年8月1日晚上8時7分39
      秒，通話對方之電話號碼：0000000000號）Ａ：喂。Ｂ：
      你是小欣嗎？我是小薇的朋友。Ｂ：他說我可不可以問看
      看你那邊有沒有東西？Ｂ：你那邊現在有衣，可以調嗎？
      Ａ：衣服，有啊！Ｂ：你有什麼？Ａ：冰棒跟ＥＢＡ。
      Ｂ：有別的嗎？因為這兩種我都用過，我都不喜歡。Ａ：
      沒有。Ｂ：你那邊一件多少？Ａ：二五啊。Ｂ：二五，我
      想一下，我想一下要的話再打給你。」等對話內容，然其
      中與被告對話之人所使用之行動電話均與慕歆、乙○○
      不同，此部分通聯監聽譯文與被告被訴販賣第三級毒品愷
      他命予乙○○、慕歆之犯罪待證事實間亦欠缺關聯性，
      本院當不得以之認定被告有販賣第三級毒品愷他命予乙○○、慕歆之行為。而關於上述通聯譯文當中與被告以通
      話聯絡之人，其中對話雖多次言及第二級毒品ＭＤＭＡ、
      第三級毒品愷他命之代稱，但檢察官未循線追查各該與被
      告通聯者究為何人，其等是否真已獲致毒品買賣之合意並
      進而完成相關交易，又交易標的是否真為第二級毒品ＭＤ
      ＭＡ、第三級毒品愷他命，其事證均屬不明，檢察官起訴
      書之犯罪事實欄就此部分又完全未予論及，本院自不得審
      究被告此部分犯嫌，亦附此敘明。
（四）關於被告有無販賣第二級毒品ＭＤＭＡ予00000000號電話
      使用人乙節，證人游美玲於原審結證稱：00000000號市內
      電話為我經營之洗衣店之電話，除店內聯絡收送送洗衣物
      使用外，我平常只會借給熟客使用，而93年7月間是否有
      借電話給他人使用，我已經不記得了。卷內監聽譯文（見
      臺灣臺北地方法院檢察署92年度第13126號偵查卷第91頁
      ）第一段提到之對話，大致上和我與客戶間收送衣物之對
      話聯繫，我經營之洗衣店店名確實為有「力」（音譯）這
      個字等語（見原審96年1月11日審判筆錄），而上開室內
      電話之用戶名稱確實為游美玲，亦有中華電信臺北區營運
      處95年11月9日回覆原審之函文在卷可參（見原審卷第22
      頁），且觀諸被告所使用行動電話與00000000號電話使用
      人於93年7月17日之監聽譯文（見同上偵查卷第91頁第一
      段），受話人一接聽電話即表明店名並向對方問好，被告
      則詢問是否可以拿衣服及告知更換住所之情，確與一般人
      和洗衣店店員間聯絡收取衣物之對話相近，亦無異於常情
      之對話內容，實難認定被告曾於93年7月17日出售ＭＤＭ
      Ａ予電話號碼為00000000號之使用人。
四、綜上所述，檢察官所提上開證據並無法證明被告有販賣第二
    級毒品予00000000號電話使用人及販賣第三級毒品予乙○○
    、慕歆之犯行，被告此部分被訴犯罪既屬不能證明，因檢
    察官認其與前開本院認定被告販賣第二級、第三級毒品有罪
    部分，分別有修正前刑法第56條所定連續犯之裁判上一罪關
    係，故不另為無罪之諭知。至檢察官上訴意旨另提及被告於
    93年8月1日前之不詳時日曾另有販賣愷他命予丙○○，有原
    審勘驗之通訊監察譯文為證，惟原偵查檢察官對此從未進行
    任何犯罪事證之追查，證人丙○○於原審審理時亦未提及該
    部分毒品交易之事實，且細譯前引通訊監察譯文所載，丙○○曾對被告詢稱：「有沒有比之前我退給你那個差？」（見
    原審卷第115頁背面），故丙○○事後尚將買賣標的物退給
    被告，而其等所交易之物是否真為愷他命，亦有可疑，此部
    分犯罪證據不足，不得為被告不利之認定，核與被告被訴販
    賣第三級毒品有罪部分即無修正前刑法第56條之連續犯關係
    ，應認為起訴效力所不及，檢察官提起上訴，請求本院就此
    部分諭知被告罪刑，並無可採，此部分上訴為無理由。
據上論斷，應依刑事訴訟法第369條第1項前段、第364條、第299
條第1項前段，刑法第2條第1項前段、第11條前段，修正前毒品
危害防制條例第4條第2項、第3項、第18條第1項前段、第19條第
1項、刑法第55條、第38條第1項第1款、第2款，判決如主文。
本案經檢察官繆卓然到庭執行職務。
中    華    民    國    99    年    5     月    19    日
                 刑事第十三庭  審判長法  官  曾德水
                                     法  官  遲中慧
                                     法  官  陳恆寬
以上正本證明與原本無異。
如不服本判決，應於收受送達後10日內向本院提出上訴書狀，其
未敘述上訴之理由者並得於提起上訴後10日內向本院補提理由書
（均須按他造當事人之人數附繕本）「切勿逕送上級法院」。
                                     書記官  黃家麟
中    華    民    國    99    年    5     月    25    日
附錄：本案論罪科刑法條全文
毒品危害防制條例第4條第2項、第3項
製造、運輸、販賣第二級毒品者，處無期徒刑或7年以上有期徒
刑，得併科新臺幣700萬元以下罰金。
製造、運輸、販賣第三級毒品者，處5年以上有期徒刑，得併科
新臺幣500萬元以下罰金。

司法院資訊處製作；財團法人民間司法改革基金會備份。
